臺灣高等法院臺中分院刑事判決　　　　　　　　　　九十一年度上更(一)字第九號
　　上　訴　人　臺灣彰化地方法院檢察署檢察官
　　被　　　告　丙○○
　　指定辯護人　本院公設辯護人　王金陵
右上訴人因被告毒品危害防制條例案件，不服臺灣彰化地方法院八十七年度訴字第七
００號中華民國八十七年九月一日第一審判決（起訴案號：臺灣彰化地方法院檢察署
八十七年度偵字第三七四二號、四０五九號），提起上訴，經判決後由最高法院發回
更審，本院判決如左：
      主  文
原判決關於丙○○部分撤銷。
丙○○販賣毒品，處有期徒刑捌年。販賣毒品所得新台幣參仟元沒收之，扣案之海洛
因壹小包（淨重零點貳貳公克）沒收銷燬之。
      事  實
一、緣甲○○（業經本院前審判處有期徒刑二年二確定在案）於民國（下同）八十七
    年五月十一日十七時，在彰化縣彰化市○○路三一五號「東方明珠遊藝場」，受
    乙○○之委託代為購買新台幣（下同）三千元之毒品海洛因後，甲○○即於同日
    十七時五十分許，持乙○○所交付之上開三千元至彰化縣彰化市○○里○○街九
    十五巷十三號丙○○之居住處，向丙○○表示欲購買價值三千元之海洛因，丙○○瞭解甲○○之來意後，乃意圖營利，將一小包海洛因（淨重零點二二公克）以
    三千元之價格販賣予甲○○。甲○○取得該小包海洛因後，回到上開「東方明珠
    遊藝場」，欲將該小包海洛因交予乙○○時，為警當場查獲，並扣得該小包海洛
    因。嗣警方從甲○○之口中得知丙○○有販賣海洛因之行為，乃於同年五月廿五
    日下午在彰化縣彰化市○○里○○街九十五巷九號前埋伏，於該日下午五時十分
    許，見丙○○與呂兆恩二人共乘機車自彰化市○○街九十五巷十三號駛出，即予
    以攔查，並由丙○○身上查扣其所有之海洛因五包、安非他命一小包、塑膠鏟具
    一支、分裝袋七只（此部分丙○○所涉施用第一、二級毒品案件，業經檢察官移
    由本院另案併案審理）。
二、案經彰化縣警察局彰化分局報請臺灣彰化地方法院檢察署檢察官偵查起訴。
      理  由
一、訊據被告丙○○雖坦承彰化縣彰化市○○里○○街九十五巷十三號係其祖厝，惟
    矢口否認有販賣毒品之犯行，辯稱：伊並不認識甲○○及乙○○，甲○○於前開
    時間並未至伊祖厝向伊購買海洛因，扣案之上開海洛因一小包並非伊所販賣云云
    。惟查（一）證人甲○○於警訊時證稱：「我所持有之海洛因是於八十七年五月
    十一日十七時五十分許，在彰化市○○里○○街九十五巷十三號內，向一名男子
    陳世宗以新台幣三千元購得後，再拿到被查獲地址交給乙○○時，當場被警方人
    贓俱獲」「我是向乙○○收取新台幣三千元，未從中牟取任何利益」「我說的丙○○就是警方提供讓我指證之口卡片本人」各等語（見一一０三八號警卷第一頁
    反面至第二頁），於八十七年五月十二日第一次偵查時證稱：「昨天（指同年月
    十一日）乙○○說他身體不舒服，叫我去向丙○○買海洛因，他（乙○○）拿三
    千元要我去向丙○○買的，丙○○住彰化市○○街」、「（問：你為何知丙○○
    有販賣海洛因？）因他在看守所，我遇到他，他說他出獄後仍要再作。昨天我剛
    好遇到他」「本件是乙○○拜託我去向陳世宗買的」各等語（見三七四二號偵查
    卷第二十六頁反面至第二十七頁），於本院前審調查時證稱：「（問：你去何處
    買？）彰化市○○街九十五巷十三號丙○○家，向丙○○本人買海洛因，就是被
    扣案的那一包」等語（見本院前審卷第三十九頁反面），於本院前審辯論時亦證
    稱：「我認識丙○○，扣案之上開一包海洛因是向丙○○買的」等語（見本院前
    審卷第五十一頁反面至第五十二頁），及於本院更審調查時結證稱：「我從小時
    候就認識丙○○，乙○○於八十七年五月十一日十七時，有在彰化縣彰化市○○
    路三一五號東方明珠遊藝場，拿三千元給我，委託我代為向被告丙○○購買海洛
    因，後來我有去向被告丙○○購買海洛因，扣案之上開海洛因一小包就是我向被
    告丙○○買的那包，是在彰化市○○街被告之居住處向他買的」等語（見本院更
    審卷第六十三頁至第六十七頁）。（二）證人乙○○於偵查時證稱：「我於昨天
    （指八十七年五月十一日））上午拜託甲○○去向一個外號『胖子』買的，我拿
    三千元給他買來給我。」「（問：你為何知胖子有海洛因？）我自己看的，我也
    不認識胖子。」「（問：為何不自己向胖子買？）我不認識他」、「（問：你說
    胖子是否為丙○○這人？提示口卡片）是的」「（問：你被警查獲當天所持有之
    毒品海洛因一包是向誰買的？）我是拜託甲○○去向一個綽號『崁目忠』買的。
    」、「（問：你為何不直接向『崁目忠』買，而要拜託甲○○買？）因我與『崁
    目忠』不熟。」、「（問：甲○○有向你拿取代價？）沒有。」、「（問：為何
    你知道『崁目忠』有在賣海洛因？）我有聽甲○○提起，他有在賣。」、「（問
    ：為何你在檢察官出訊時稱是向一個『胖仔』買的？）我知道他的外號叫『崁目
    忠』，『胖仔』是甲○○講的。」、「（問：此人就是『崁目忠』？提示丙○○
    之口卡片）（閱後答）是的。」、「（問：甲○○為何要跑腿替你去買海洛因？
    ）因甲○○與我父親認識，我都叫他叔叔。」、「（問：你何時拜託甲○○向丙○○買海洛因的？）大約當天下午五點多的時候，我在『東方明珠』遊樂場拿錢
    給甲○○拜託他去買的。他在當天六點回到店裡，剛要拿海洛因給我時，就被警
    查獲的。」、「（問：為何你在檢察官的初訊稱，你是於被告查獲當天上午拜託
    甲○○去買海洛因？）我上午去找他幫我買海洛因，他說下午再去找他。我錢也
    是下午才給他的。」（見三七四二號偵查卷第二十五頁反面至第二十六頁、第五
    十頁反面至第五十二頁）。（三）承辦警員李世全於原審亦到庭結證稱：「甲○○在指認口卡前便指認係被告丙○○，他先說出丙○○之綽號及地址，後去看過
    現場，才調口卡給甲○○看，當天即同年五月十一日去看現場時，該處（即彰化
    縣彰化市○○里○○街九十五巷十三號）有人住」等語（見原審卷第四十四頁）
    ，苟該小包海洛因並非被告所販賣，甲○○豈會於遭警查獲後即指認係被告所販
    賣？且又帶同承辦警員至上開處所（犯罪地）查看時，該犯罪地確有人居住？（
    四）此外並有卷附經甲○○指認之被告口卡片影本一份（見上開警卷第五頁）及
    扣案之上開海洛因一小包足稽，而該小包海洛因經送請法務部調查局鑑定結果確
    係海洛因，亦有該局鑑定通知書一份附卷可按（見三七四二號偵查卷第三十八頁
    ）。（五）共同被告甲○○受託於前開時、地向被告購買上開海洛因後，欲將該
    小包海洛因交予乙○○而持有海洛因部分，業經本院前審依持有第一級毒品罪判
    處有期徒刑二年二月確定在案，亦有本院八十七年度上訴字第二七三０號刑事判
    決一份在卷足憑。而買主乙○○於為警查獲時所採取之尿液，經檢驗結果確檢出
    嗎啡陽性反應，亦有彰化縣衛生局煙毒尿液檢驗成績書一份在卷可按（見上開偵
    查卷第三十七頁），足見乙○○確因欲施用海洛因而委託甲○○向被告購買海洛
    因無疑。（六）至證人甲○○於於八十七年六月十二日偵查時雖翻異前供，改稱
    ：「當時我吃藥，頭腦不清楚，警察拿口卡片給我看，我就簽名，我不知道丙○○是誰，我在檢察官偵訊時並未講海洛因是向丙○○買的，海洛因是在舊址的消
    防隊向一個綽號『憨牛』的人買的」等語，及於原審時供稱：「我不認識丙○○
    ，也沒說過他住址，是乙○○拜託我去買的，他機車跌倒受傷，叫我去的。我在
    陸橋下買的，但不是向丙○○買的，警訊筆錄我是在被脅迫下寫的。事實上我只
    是幫乙○○買的，也確實不是向丙○○買的，警訊時指認丙○○，那是乙○○說
    的」等語。但查證人甲○○於本院前審證稱：「因在地檢署第一次出庭時，丙○○威脅我，要我說不是跟他買的，也不認識他，是跟『坎牛』買的，所以我才說
    是向『坎牛』買的」「（問：最初認識丙○○是何時？）一、二十年，只曉得丙○○綽號叫『崁目忠』，不知道他真實姓名，到警局調出丙○○口卡片叫我指認
    ，我說『崁目忠』就是丙○○。」、「丙○○要對我不利，我如果不幫他脫罪他
    要對我家人不利。」「（問：為何你講的購買地點不一樣？）丙○○的住所離消
    防隊不遠，所以才講消防隊附近，目的在幫他脫罪，至於中華陸橋下是我亂說的
    。消防隊和中華陸橋下不是同一地方。」、「（問：乙○○有否跟你去向丙○○
    買海洛因？）沒有，但是去之前我有跟他講。」（見本院前審卷第三十九頁反面
    至第四十頁），於本院更審時亦證稱：「我從小時候就認識丙○○」「（問：被
    告的綽號叫什麼？）我不知道，我們都是叫他『阿宗』我們是認識很久，但很少
    接觸。」、「（問：有無人叫他『坎目宗』？）我不知道。」、「（問：你在本
    院前審中不是說他的綽號叫『坎目忠』？提示）那是筆誤，應該叫『坎仔宗』才
    對」「（問：你以前為何有一段時間說向『坎目忠』買的？）因第一次偵查庭以
    後要再出庭時被告跟我說不能講是向他買的，否則他要叫一些年輕的人說是我在
    賣海洛因的。」「（問：海洛因是否確實向被告買的？）是的。我與被告並無過
    節」等語（見本院更審卷第六十三頁至第六十八頁），足見證人甲○○此部分所
    供，顯係在被告之脅迫下所為迴護之詞，並不足取。又證人甲○○於本院更審時
    供稱上開海洛因係被告當場叫另一位小姐交給彼的等語，惟查證人甲○○前於警
    訊、偵查及本院前審時均未曾提及此語，是此部分所供，亦不足採。至證人甲○○於本院前審供稱被告前曾另販賣一次海洛因給彼，但此部分不惟為被告所否認
    ，且並無其他證據足資佐證，是此部分並不能證明，併此敘明。（五）另證人乙○○於警訊時供稱：「海洛因係向在現場之甲○○以新台幣三千元購買」等語，
    於偵查時供稱：「被查獲之海洛因，是我拜託甲○○去向一個綽號『崁目忠』買
    的，我有聽甲○○提起『崁目忠』有在賣海洛因，我知道賣海洛因的人外號叫『
    崁目忠』，我在檢察官偵查時說是向一個『胖仔』買的，是聽甲○○講的」等語
    ，核均與前開事實不符，亦不足憑採。（七）按販賣毒品海洛因係屬死刑或無期
    徒刑之罪，苟無利益可圖，衡情被告應無甘冒死刑或無期徒刑之重罪挺而走險之
    理，是其主觀上應具有營利之意圖甚明。（八）綜上所述，足證被告上開所辯顯
    係飾卸之詞，不足採信，是罪證明確，其犯行堪以認定。
二、查被告行為後肅清煙毒條例業經總統於八十七年五月二十日公布修正為毒品危害
    防治條例，且將海洛因列為第一級毒品，比較新舊法律，關於販賣海洛因部分，
    以修正前即肅清煙毒條例之規定，對於被告較為有利，依刑法第二條第一項但書
    之規定，自應適用肅清煙毒條例之規定處斷。
三、核被告所為係犯肅清煙毒條例第五條第一項之販賣毒品罪。原審疏未詳予審究，
    遽以證人甲○○之證詞有瑕疵，認被告之犯罪無法證明，而為被告無罪之判決，
    核有違誤。檢察官上訴意旨執此指摘原判決不當，非無理由，應由本院將原判決
    關於被告部分予以撤銷改判。復查被告僅販賣海洛因一次，數量僅一小包，且所
    得僅三千元，所圖得之利益有限（扣除成本後當在三千元以下），而販賣毒品海
    洛因之法定刑為死刑或無期徒刑，情輕法重，其犯罪情狀在客觀上非無可憫恕之
    處，本院認如處法定低度刑期，猶嫌過重，爰依刑法第五十九條之規定酌減其刑
    。茲審酌被告犯罪之動機、目的、手段、所生危害、販賣之數量僅一小包及犯後
    否認犯罪等一切情狀，量處如主文第二項所示之刑，以示懲儆。至扣案之上開海
    洛因一小包係毒品，應依同條例第十二條前段之規定沒收銷燬之。另其販賣毒品
    所得之上開三千元應依同條例第十三條第一項之規定宣告沒收之。又另查扣之海
    洛因五包、安非他命一小包等毒品，並無法證明係被告意圖供販賣之用而持有，
    且經檢察官移由本院另案併案審理，故本案不併予宣告沒收銷燬之，亦附此說明
    。
四、據上論結，應依刑事訴訟法第三百六十九條第一項前段、第三百六十四條、第二
    百九十九條第一項前段、肅清煙毒條例第五條第一項、第十二條前段、第十三條
    第一項、刑法第二條第一項但書、第十一條前段、第五十九條，判決如主文。
本案經檢察官蔡秀男到庭執行職務。
中      華      民      國      九十一   年       五      月     七     日
                                    臺灣高等法院臺中分院刑事第八庭
                                          審判長法  官  劉  榮  服
                                                法  官  陳  毓  秀
                                                法  官  陳  賢  慧
右正本證明與原本無異。
如不服本判決應於收受送達後十日內向本院提出上訴書狀，其未敘述上訴之理由者並
得於提起上訴後十日內向本院補提理由書（均須按他造當事人之人數附繕本）。
                                                書記官  陳  俞  豪
中      華      民      國      九十一   年       五      月     七     日
附錄論罪條文：
肅清煙毒條例第五條第一項：
販賣、運輸、製造毒品、鴉片或麻煙者，處死刑或無期徒刑。
               Ｉ
